【裁判字號】    89,上訴,965
【裁判日期】    890915
【裁判案由】    懲治走私條例
【裁判全文】
臺灣高等法院高雄分院刑事判決                    八十九年度上訴字第九六五號
    上  訴  人  臺灣高雄地方法院檢察署檢察官
    上  訴  人
    即  被  告  乙○○
    被      告  甲○○
右上訴人因被告違反懲治走私條例案件，不服臺灣高雄地方法院八十九年度訴字第一
○○三號，中華民國八十九年六月十四日第一審判決（起訴案號：臺灣高雄地方法院
檢察署八十九年度偵字第四七三號、第一三三四號）提起上訴，本院判決如左：
    主  文
上訴駁回。
    事  實
一、乙○○為高雄縣籍「利亨財號」漁船之船長，於民國七十七年間，曾因違反懲治
    走私條例案件，經法院判處有期徒刑十月，緩刑三年；曾振添（業經原審判處有
    期徒刑一年緩刑三年確定）、甲○○係該漁船船員。乙○○於八十八年十二月間
    ，應姓名年籍不詳綽號「阿志」之成年男子之邀，約定以新台幣（下同）十八萬
    元之代價，利用漁船接駁搬運之方式，為其運送未稅洋菸，乙○○並再與曾振添
    、甲○○約定事成後，扣除費用後所得三人平分，每人約可獲三萬元至四萬元之
    利潤，而邀集參與運送未稅洋菸之事；渠等四人遂共同基於走私管制物品進口之
    犯意聯絡，由乙○○、曾振添與甲○○，於八十八年十二月二十三日凌晨四時許
    ，共同駕駛前開漁船，自高雄縣蚵仔寮漁港出海，透過乙○○所有之漁用無線對
    講機連繫方位，於同日下午十三時許，在高雄縣蚵仔寮外海六十海浬之公海處，
    向一艘不知名之鐵殼船接駁裝載逾公告數額十萬元之未稅洋菸大衛杜夫牌洋菸三
    萬四千九百八十包、ＭＩＬＤＳＥＶＥＮ牌洋菸四萬九千五百包、ＭＩＬＤＳＥ
    ＶＥＮＬＩＧＨＴ牌洋菸五百包及峰牌洋菸五萬包（完稅價格為二百九十六萬一
    千七百九十三元）後，乙○○、曾振添與甲○○三人並即將上開未稅洋菸搬運藏
    匿於該漁船漁艙內，打算將之運送至高雄縣蚵仔寮港口交付予「阿志」。嗣於同
    日二十一時五十分許，該漁船載運前開洋菸進口，返航至高雄縣蚵仔寮外海一點
    一海浬即東經一二０度十二分七十二秒、北緯二十二度四十分三十一秒屬於我國
    領海範圍內之處，為警查獲，並扣得前開共犯綽號阿志所有未稅洋菸以及乙○○
    所有供犯罪用之漁用無線對講機一台。
二、案經內政部警政署水上警察局第四警察隊報請臺灣高雄地方法院檢察署檢察官偵
    查起訴。
    理  由
一、右揭犯罪事實，業據上訴人即被告（下稱被告）乙○○及被告甲○○供承不諱，
    核與共犯曾振添於警、偵訊中所供情節相符，自屬可信，雖被告甲○○於原審審
    理時另辯稱：不知搬的是什麼東西云云，惟於茫茫大海中，既非自行撈捕漁獲，
    豈有不知所搬運以紙箱包裝之物為何物之理，顯見其前開辯解為避重就輕之詞，
    不足採信，又扣案之未稅洋菸大衛杜夫牌洋菸三萬四千九百八十包、ＭＩＬＤＳ
    ＥＶＥＮ牌洋菸四萬九千五百包、ＭＩＬＤＳＥＶＥＮＬＩＧＨＴ牌洋菸五百包
    及峰牌洋菸五萬包，查獲時之完稅價格為二百九十六萬一千七百九十三元，此有
    財政部高雄關稅局八十九年五月十六日關緝字第八九０六０四八一號函可稽（見
    原審卷第二六頁），足見該批洋菸之數額顯已逾行政院依懲治走私條例第二條第
    四項規定公告管制物品及其數額之丙類第一項規定完稅價格十萬元數額以上；此
    外並有漁用無線對講機一台扣案、照片八幀、臨檢紀錄表及查獲違反台灣省內菸
    酒專賣暫行條例案件扣押物品表附卷可憑，事證明確，被告乙○○、甲○○二人
    犯行均堪認定。
二、按一次私運洋菸、洋酒、捲煙紙其總額由海關照緝獲時之完稅價格計算，超過新
    台幣拾萬元者，屬管制進口物品，懲治走私條例公告管制物品項目及其數額丙項
    定有明文。核被告乙○○、甲○○自公海私運上開未稅洋煙進入我國領海之行為
    ，均係犯懲治走私條例第二條第一項之私運管制物品進口逾公告數額罪。又被告
    乙○○、甲○○與曾振添及綽號「阿志」之成年男子就前開犯行間，有犯意之聯
    絡及行為之分擔，均為共同正犯。
三、原審因而適用懲治走私條例第二條第一項、第十一條，刑法第二十八條、第七十
    四條第一款、第三十八條第一項第二款、第三款，並審酌被告乙○○、甲○○藉
    進口走私物品獲取不正利益，且運送之上開物品數量及價額至鉅，所為對國家稅
    收足生影響，並助長走私風氣，然念及被告一時貪念，致為犯行，犯後尚知自己
    之不是，坦承犯行，被告乙○○為船長基於主導者涉案情節較船員甲○○為重等
    一切情狀，量處被告乙○○有期徒刑一年二月；被告甲○○有期徒刑一年。扣案
    之漁用無線對講機一台，為被告乙○○所有，並供犯罪所用之物，業據被告乙○
    ○供明在卷，而如事實欄所載扣案之未稅洋煙，雖非被告乙○○、甲○○所有，
    然為共犯「阿志」所有，且為被告乙○○、甲○○等共同犯罪所得之物，基於共
    同犯罪行為應由共犯各負全部責任理論，仍應分別依刑法第三十八條第一項第二
    款、第三款規定宣告沒收。並以被告甲○○未曾受有期徒刑以上刑之宣告，此有
    前科表可按，經此偵審判刑程序，應知警惕，信無再犯之虞，認其所宣告之刑以
    暫不執行為適當，爰併就甲○○部分宣告緩刑三年。經核原判決認事用法均無違
    誤，量刑及對甲○○部分為緩刑之宣告亦屬適當，被告乙○○上訴意旨，以量刑
    過重，指摘原判決不當，為無理由，應予駁回。檢察官上訴意旨，就被告甲○○
    部分認有併案部份未及一併審理，指摘原判決不當，為無理由（理由如後四所述
    ），應予駁回。
四、台灣高雄地方法院檢察署檢察官另以該署八十九年度偵字第第一四二三二號甲○
    ○違反懲治走私條例案件，併案意旨略以：被告甲○○於民國八十九年四月三日
    十三時許，在恆春西方約七十浬處，與高雄籍「軍得發」漁船船長蔡國勝（已另
    案提起公訴），為圖不法利益，以每箱新台幣一百五十元為代價，受僱於一不詳
    姓名年籍綽號「龍仔」之男子，載運逾公告數額十萬元之未貼專賣憑證洋煙，嗣
    於八十九年四月四日十五時許，在高雄縣蚵子寮外海五點六浬處，為警當場查獲
    ，因認與本案有連續犯之關係，而移送併辦。惟查，此部分事實，為被告甲○○
    自警訊起即否認犯罪，且該案同案被告蔡國勝於警訊時並未指述被告甲○○有共
    同走私行為，於偵訊及本院中復供稱：伊係邀甲○○出海捕魚，出去（海）時，
    甲○○不知要走私，出海後伊向甲○○說要走私時，甲○○表示會害怕，不同意
    ，也沒有幫忙搬洋菸，都是對方漁船船工搬的等語，核與被告甲○○於偵訊及原
    審審理時供述相同，則船員於隨船出海後，對於發生在船上非預期之犯罪，迫於
    現實狀況，無法離船他去，顯難認發生犯罪當時，在船上之人員均參與犯罪，是
    本院就併辦之部分，難認被告甲○○涉有違反懲治走私條例之罪嫌，自與前揭有
    罪部分無裁判上一罪之關係，應退回台灣高雄地方法院檢察署再行處理，附此敘
    明。
據上論斷，應依刑事訴訟法第三百六十八條，判決如主文。
本案經檢察官林炎昇到庭執行職務。
中    華    民    國     八十九     年       九       月       十五     日
                              臺灣高等法院高雄分院刑事第八庭
                                  審判長法官  郭雅美
                                        法官  張盛喜
                                        法官  莊飛宗
右正本證明與原本無異。
如不服本判決，應於判決送達後十日內向本院提出上訴狀，其未述理由者並應於提
出上訴狀後十日內向本院補提理由書（應附繕本)。
                                      書記官  張宗芳
中    華    民    國     八十九     年       九       月       十八     日
附錄：本判決論罪科刑法條全文
懲治走私條例第二條第一項
私運管制物品進口、出口逾公告數額者，處七年以下有期徒刑，得併科新台幣二十萬
元以下罰金。
                                                                        Ｋ


司法院資訊處製作；財團法人民間司法改革基金會備份。
